臺灣臺東地方法院刑事判決
110年度金訴字第23號
公  訴  人  臺灣臺東地方檢察署檢察官
被      告  李立紳


上列被告因詐欺等案件，經檢察官提起公訴（110年度偵字第215
號），本院判決如下：
    主  文
甲○○幫助犯洗錢罪，累犯，處有期徒刑肆月，併科罰金新臺幣陸
萬元，罰金如易服勞役，以新臺幣壹仟元折算壹日。緩刑伍年，
並應於緩刑期間內履行如附表二所示之負擔。
未扣案之犯罪所得新臺幣伍佰元沒收，於全部或一部不能沒收或
不宜執行沒收時，追徵其價額。
    事  實
一、甲○○明知向金融機構申辦金融帳戶開通網路銀行帳號係憑密
    碼驗證，此外別無確認使用者身分之方式，可預見如將個人
    金融帳戶之網路銀行帳號及密碼交付他人使用，恐為不法者
    充作詐騙被害人匯入款項之犯罪工具，並藉以作為隱匿其詐
    欺犯罪所得去向之用，而製造金流斷點，以逃避國家追訴、
    處罰，竟仍基於幫助洗錢及幫助詐欺取財之不確定故意，於
    民國109年10月26日某時許，至高雄市○○區○○街00號地址，
    將其申設於中華郵政股份有限公司帳號000-00000000000000
    號帳戶（下稱本案帳戶）之網路銀行帳號、密碼，交付予詐
    欺集團成員。嗣該詐欺集團成員取得本案帳戶之網路銀行帳
    號密碼後，即意圖為自己不法之所有，共同基於詐欺取財、
    洗錢之犯意聯絡，以附表一所示之詐騙手法，於附表一所示
    之詐騙時間，對乙○○、戊○○及丙○○分別施用詐術，致該3人
    陷於錯誤，而分別於附表一所示之匯款時間，按附表一所示
    之匯款金額匯款至本案帳戶內，旋遭詐騙集團成員轉帳殆盡
    ，製造金流斷點，以掩飾、隱匿犯罪所得之去向。嗣因乙○○
    等3人察覺受騙而報警處理，始悉上情。
二、案經乙○○、戊○○及丙○○訴由臺東縣警察局臺東分局報告臺東
    地方檢察署檢察官偵查起訴。
    理  由
壹、證據能力
一、按被告以外之人於審判外之陳述，雖不符刑事訴訟法第159
    條之1至之4之規定，而經當事人於審判程序同意作為證據，
    法院審酌該言詞陳述或書面陳述作成時之情況，認為適當者
    ，亦得為證據；當事人、代理人或辯護人於法院調查證據時
    ，知有第159條第1項不得為證據之情形，而未於言詞辯論終
    結前聲明異議者，視為有前項之同意，刑事訴訟法第159條
    之5定有明文。查本案以下所引用屬傳聞證據性質之證據，
    檢察官、被告甲○○於本院準備程序時，均表示同意有證據能
    力（本院卷第112頁至第113頁），且檢察官、被告迄於言詞
    辯論終結前，未就本院所調查之證據資料主張有刑事訴訟法
    第159條第1項不得為證據之情形，本院審酌該證據作成之情
    況，認均無不適當情事，依刑事訴訟法第159條之5規定，均
    有證據能力。
二、至於本判決所引用之非供述證據，與本案待證事實均具有關
    連性，且無證據證明係實施刑事訴訟法程序之公務員違背法
    定程序取得，依刑事訴訟法第158條之4之反面解釋，自有證
    據能力。
貳、實體部分
一、認定事實之證據及理由
(一)上開犯罪事實，業據被告於本院準備程序與審理時均坦承不
    諱（本院卷第110頁、第158至第159頁），核與證人即告訴
    人乙○○（警卷第7至9頁）、丙○○（警卷第39至41頁）、戊○○
    （警卷第23至25頁；交查卷第15頁）於警詢及檢察事務官詢
    問時之證述情節均大致相符，並有告訴人乙○○之網路交易明
    細截圖1張（警卷第19頁）、與誆稱其鄰居通訊軟體Line交
    談紀錄1份（警卷第20至22頁）；戊○○之華南商業銀行匯款
    回條聯1份（警卷第33頁）、華南商業銀行存摺封面及內頁
    影本1份（警卷第34至35頁）、與誆稱其友人「范振源」手
    機通話紀錄截圖照片2張（警卷第36至37頁）；丙○○之大園
    農會匯款申請書1份（警卷第56頁）、與誆稱為其配偶陳旺
    朝之姪兒通訊軟體Line交談紀錄1份（警卷第52至55頁）；
    被告之本案帳戶開戶資料及交易明細各1份（本院卷第57至6
    9頁）、與詐欺集團成員通訊軟體Messenger及Line交談紀錄
    1份（交查卷第33至60頁）等資料在卷可稽，足見被告上開
    任意性之自白，核與事實相符，堪可採信。
(二)按刑法上之幫助犯，係對於犯罪與正犯有共同之認識，以幫
    助之意思，對於正犯資以助力，而未參與實施犯罪之行為者
    而言（最高法院75年度台上字第1509號、88年度台上字第12
    70號判決亦同此意旨），故如未參與實施犯罪構成要件之行
    為，而係出於幫助之意思提供助力，即屬幫助犯，而非共同
    正犯。被告提供本案帳戶之網路銀行帳號及密碼予詐欺集團
    成員，作為詐欺集團收受、提領詐欺犯罪所得之工具，固使
    得不法份子得以遂行詐欺取財犯行，然被告單純提供前揭網
    路銀行帳號及密碼予他人使用之行為，並不等同於向告訴人
    3人施以欺罔之詐術行為，依前揭說明，其行為性質上僅可
    認為係詐欺取財構成要件以外之幫助行為，尚難遽認與詐騙
    集團本於共同犯罪之犯意聯絡，而有參與或分擔實行詐欺取
    財之犯行。　　
(三)次按金融帳戶乃個人理財工具，依我國現狀，申設金融帳戶
    並無任何特殊限制，且可於不同之金融機構申請多數帳戶使
    用，是依一般人之社會通念，若見他人不以自己名義申請帳
    戶，反而收購或借用別人之金融帳戶以供使用，並要求提供
    提款卡及告知密碼，則提供金融帳戶者主觀上如認識該帳戶
    可能作為收受、提領特定犯罪所得使用，他人提領後即產生
    遮斷金流以逃避國家追訴、處罰之效果，仍基於幫助之犯意
    提供，應論以幫助犯同法第14條第1項之一般洗錢罪（最高
    法院刑事大法庭108年度台上大字第3101號裁定、108年度台
    上字第3897號裁判意旨參照）。被告於本院審理時供承知悉
    將帳戶網路銀行帳號及密碼資料交付他人使用時，等於是把
    帳戶控制權交給他人，亦知悉他人利用帳戶去做領款、取款
    時，對於後續資金來源及去向也不知情等語（本院卷第161
    頁），足認被告主觀上自可預見本案帳戶後續資金流向，有
    無法追索之可能性，對於匯入該帳戶內之資金如經持有網路
    銀行帳號及密碼者轉帳提領，已無從查得，形成金流斷點，
    將會產生遮斷金流以逃避國家追訴、處罰之效果，主觀上亦
    有認識。是以，被告對於其提供上開郵局之網路銀行帳號及
    密碼，使詐欺集團成員得以利用該等帳戶存、匯入詐欺所得
    款項，並加以轉帳提領，而形成資金追查斷點之洗錢行為提
    供助力，既可預見，猶提供該帳戶之網路銀行帳號及密碼予
    詐欺集團使用，顯有容任而不違反其本意，則其有幫助洗錢
    之不確定故意，亦堪認定。
(四)綜合上情，本案事證明確，被告幫助詐欺及幫助洗錢之犯行
    ，均堪認定，應依法論科。
二、論罪科刑
(一)核被告所為，係犯刑法第30條第1項前段、第339條第1項之
    幫助詐欺取財罪，以及刑法第30條第1項前段、洗錢防制法
    第2條第2款、同法第14條第1項之幫助洗錢罪。又被告以1個
    交付本案帳戶之網路銀行帳號及密碼行為，幫助詐欺犯罪者
    分別詐騙告訴人3人交付財物得逞及掩飾詐欺所得之來源，
    係以1個行為幫助3次詐欺取財及幫助3次洗錢犯行，為想像
    競合犯，應依刑法第55條之規定，從一重之幫助洗錢罪處斷
    。
(二)按依司法院釋字第775號解釋解釋文及理由意旨，係指構成
    累犯者，不分情節，一律加重最低本刑，於不符合刑法第59
    條所定要件之情形下，致生行為人所受之刑罰超過其所應負
    擔罪責之個案，不符罪刑相當原則、比例原則。於此範圍內
    ，在刑法第47條第1項修正前，為避免發生上述罪刑不相當
    的情形，法院就該個案應裁量是否加重最低本刑。依此，該
    解釋係指個案應量處最低法定刑、又無法適用刑法第59條規
    定減輕之情形，法院應依此解釋意旨裁量不予加重最低本刑
    ，並非指前案為同性質之案件始有累犯加重之適用（最高法
    院109年度台上字第518號、第296號判決意旨參照）。經查
    ，被告於104年間因過失傷害、妨害性自主等案件，分別經
    臺灣花蓮地方法院（下稱花蓮地院）以：1.104年度交簡字
    第22號判決判處有期徒刑3月確定；2.104年度侵訴字第38號
    判決判處有期徒刑3月確定，上開1.及2.案件經花蓮地院以1
    05年度聲字第145號裁定應執行有期徒刑5月確定，於105年5
    月23日因徒刑執行完畢出監等情，有臺灣高等法院被告前案
    紀錄表在卷可憑（本院卷第143至147頁），其於前揭徒刑執
    行完畢後，5年以內故意再犯本件有期徒刑以上之罪，為累
    犯。而本件並無應處最低法定刑，又無刑法第59條規定得減
    輕之情形，且適用累犯加重規定時，亦無超過其所應負擔罪
    責之情事，爰依刑法第47條第1項之規定，應予加重其刑。
(三)被告係幫助犯，應依刑法第30條第2項之規定，按正犯之刑
    減輕之。又被告於本院審理程序中自白犯罪，應依洗錢防制
    法第16條第2項規定，減輕其刑，並與前開累犯部分，依刑
    法第70條及第71條規定，先加後遞減之。
(四)爰以行為人之責任為基礎，審酌被告任意將自身所有金融機
    構帳戶之網路銀行帳號及密碼提供予他人使用，罔顧可能遭
    有心人士用以作為財產犯罪之工具，及幫助掩飾、隱匿遭詐
    財物之去向暨所在，其行為已影響社會正常交易安全，並增
    加告訴人尋求救濟之困難，亦使犯罪之追查趨於複雜，助長
    詐欺犯罪風氣之猖獗，造成告訴人3人分別受有財產損失，
    實屬不該；惟念及被告坦承犯行，態度非惡，兼衡其自述國
    中畢業之智識程度、未婚、務農，每月收入約新臺幣（下同
    ）4萬餘元，但因新冠肺炎疫情及中國大陸取消釋迦進口，
    現在收入有受到影響，須扶養母親之生活狀況等一切情狀（
    本院卷第163頁），量處如主文所示之刑，並就併科罰金部
    分，諭知易服勞役之折算標準，以資警惕。
(五)另按刑法第74條第2款（即現行刑法第74條第1項第2款）所
    稱「5年以內」未曾受有期徒刑以上刑之宣告，應以後案宣
    示判決之時，而非以後案犯罪之時，為其認定之基準；即後
    案「宣示判決時」既已逾前案有期徒刑執行完畢或赦免後五
    年以上，雖後案為累犯，但累犯成立之要件與宣告緩刑之前
    提要件（即現行刑法第74條第1項第1款、第2款所示之情形
    ）本不相同，且法律亦無限制累犯不得宣告緩刑之規定。故
    成立累犯者，若符合緩刑之前提要件，經審酌後，認其所宣
    告之刑以暫不執行為適當者，仍非不得宣告緩刑（最高法院
    92年第18次刑事庭會議決議意旨參照）。經查，被告曾於10
    4年間因過失傷害、妨害性自主等案件，分別經花蓮地院判
    決有期徒刑3月確定，並經花蓮地院裁定應執行有期徒刑5月
    確定，於105年5月23日執行完畢等情，詳如前述，然本案於
    110年10月21日宣示判決時，既已逾前案有期徒刑執行完畢
    後5年以上，雖後案為累犯，仍合於刑法第74條第1項第2款
    「前因故意犯罪受有期徒刑以上刑之宣告，執行完畢或赦免
    後，5年以內未曾因故意犯罪受有期徒刑以上刑之宣告」之
    要件。審酌被告因一時短於思慮，罹此刑章，經此偵審科刑
    教訓，當知警惕，信無再犯之虞，本院因認所宣告之刑以暫
    不執行為適當，併予宣告緩刑5年。又為確保被告日後能記
    取教訓、謹慎行事，並得以培養尊重法治之觀念及適度彌補
    告訴人3人所受損害，並參考被告於本院審理中自承之履行
    能力（本院卷第160頁），另參酌被告並未取得本案詐欺之
    款項，爰依刑法第74條第2項第3款規定，於緩刑期間課予如
    附表二所示之負擔，倘被告未遵循本院諭知之負擔而情節重
    大者，檢察官於緩刑期間內得依刑事訴訟法第476條及刑法
    第75條之1第1項第4款之規定，聲請撤銷緩刑之宣告。又依
    刑法第74條第4項之規定，本判決命被告限期支付告訴人3人
    一定金額即附表二所示緩刑之負擔，得為民事強制執行名義
    ，如被告未依附表二所示條件給付，告訴人3人即得以本判
    決為執行名義，聲請民事強制執行，併此敘明。
三、沒收　　
(一)按犯罪所得，屬於犯罪行為人者，沒收之。前2項之沒收，
    於全部或一部不能沒收或不宜執行沒收時，追徵其價額，刑
    法第38條之1第1項前段、第3項分別定有明文。經查，被告
    於審理中僅坦承因自行搭車至高雄市○○區○○街00號地址，交
    付上開郵局之網路銀行帳號及密碼，因而獲得500元之車資
    ，但未獲取每月2萬元報酬等語（本院卷第159至161頁），
    且依本案現存卷證資料，尚無其他積極證據可資認定被告已
    獲得每月2萬元報酬，故上開車資500元應為被告本案之犯罪
    所得，雖未扣案，仍應諭知沒收，於全部或一部不能沒收或
    不宜執行沒收時，追徵其價額。
(二)次按犯第14條之罪，其所移轉、變更、掩飾、隱匿、收受、
    取得、持有、使用之財物或財產上利益，沒收之，洗錢防制
    法第18條第1項前段固有明文，而其立法理由係為沒收洗錢
    行為標的之財物或財產上利益，惟該條文並未規定「不論屬
    於犯罪行為人與否」均沒收之，自仍以屬於犯罪行為人者為
    限，始應予以沒收。經查，被告並未親自轉帳提領告訴人3
    匯入本案帳戶內之款項，且無證據證明被告實際管領、處分
    該等款項，自無從依上開規定宣告沒收。
(三)另本案帳戶之網路銀行帳號及密碼雖屬被告所有並供本案犯
    罪所用之物，惟本案帳戶業經通報為警示帳戶，則該帳戶之
    相關資料已無法再供犯罪使用，欠缺刑法上沒收之重要性，
    爰依刑法第38條之2第2項不予宣告沒收。
據上論斷，應依刑事訴訟法第299條第1項前段，洗錢防制法第14
條第1項、第16條第2項，刑法第11條、第30條第1項前段、第2項
、第339條第1項、第47條第1項、第55條、第42條第3項前段、第
74條第1項第2款、第2項第3款、第38條之1第1項前段、第3項，
刑法施行法第1條之1第1項，判決如主文。　
本案經檢察官林家瑜提起公訴、檢察官丁○○到庭執行職務。
中　　華　　民　　國　　110 　年　　10　　月　　21　　日
　　　　　　　　　刑事第二庭  審判長法　官  蔡立群
　　　　　　　　　                  法  官  李承桓
　　　　　　　　　                  法  官  姚亞儒
以上正本證明與原本無異。
如不服本判決應於收受送達後20日內向本院提出上訴書狀，並應
敘述具體理由；其未敘述上訴理由者，應於上訴期間屆滿後20日
內向本院補提理由書（均須按他造當事人之人數附繕本）。「切
勿逕送上級法院」。告訴人對於本判決如有不服，請書具不服之
理由狀，請求檢察官上訴，其上訴期間之計算係以檢察官收受判
決正本之日期為準。　　　　　　　　　
                                    書記官  楊姿敏
中　　華　　民　　國　　110 　年　　10　　月　　22　　日
附錄本案論罪科刑法條
中華民國刑法第30條
幫助他人實行犯罪行為者，為幫助犯。雖他人不知幫助之情者，
亦同。
幫助犯之處罰，得按正犯之刑減輕之。
中華民國刑法第339條
意圖為自己或第三人不法之所有，以詐術使人將本人或第三人之
物交付者，處5年以下有期徒刑、拘役或科或併科50萬元以下罰
金。
以前項方法得財產上不法之利益或使第三人得之者，亦同。
前二項之未遂犯罰之。
洗錢防制法第14條
有第二條各款所列洗錢行為者，處7年以下有期徒刑，併科新臺
幣5百萬元以下罰金。
前項之未遂犯罰之。
前二項情形，不得科以超過其特定犯罪所定最重本刑之刑。
附表一
編號 告訴人 詐騙時間 詐騙手法 匯款時間 匯款金額（新臺幣） 1 乙○○ 民國109年10月26日上午11時許 撥打電話予乙○○，佯稱鄰居，購買土地急需借款 109年10月26日上午11時1分許 18萬元  2 戊○○ 109年10月25日下午6時許 撥打電話予戊○○，佯稱友人范振源，購買土地急需借款 109年10月26日上午11時38分許 17萬元 3 丙○○ 109年10月26日中午12時20分許 撥打電話予丙○○，佯稱姪兒，急需借款 109年10月26日上午12時38分許 22萬元 
附表二
編號 應履行之負擔內容 　1 一、被告應給付乙○○新臺幣拾捌萬元。 二、給付方式如下：自本案判決確定日之次月起，於每月十日前，按月給付新臺幣貳仟元至全部清償完畢為止，如有一期未付，視為全部到期。　 三、被告應將上開款項匯入乙○○指定之玉山銀行內湖分行帳戶（戶名：乙○○，帳戶：0000-000-000000號）　　 　2 一、被告應給付戊○○新臺幣拾柒萬元。 二、給付方式如下：自本案判決確定日之次月起，於每月十日前，按月給付新臺幣貳仟元至全部清償完畢為止，如有一期未付，視為全部到期。　　 三、被告應將上開款項匯入戊○○指定之觀音新坡郵局帳戶（戶名：戊○○，帳戶：0000000-0000000號） 　3 一、被告應給付丙○○新臺幣貳拾貳萬元。 二、給付方式如下：自本案判決確定日之次月起，於每月十日前，按月給付新臺幣參仟元至全部清償完畢為止，如有一期未付，視為全部到期。　　 三、被告應將上開款項匯入丙○○指定之大園區農會竹圍分部帳戶（戶名：丙○○，帳戶：00000-00-000000-0號）